【裁判字號】    89,上訴,1323
【裁判日期】    891226
【裁判案由】    妨害自由等
【裁判全文】
臺灣高等法院臺南分院刑事判決            八十九年度上訴字第一三二三號    Ｇ
      上  訴  人
      即  被  告  乙  ○  ○
右上訴人因妨害自由案件，不服臺灣臺南地方法院八十八年度訴字第一九八號中華民
國八十八年十二月二十二日第一審判決（起訴案號：臺灣臺南地方法院檢察署八十七
年度偵字第一一三九八、一三六六四、一四Ｏ三Ｏ號），提起上訴，本院判決如左：
      主      文
上訴駁回。
      事      實
一、丙○○於民國（下同）八十五年間，曾因違反麻醉藥品管理條例案件，經本院判
    處有期徒刑六月確定，於八十五年十一月二十二日易科罰金執行完畢，仍不知悔
    改。緣因乙○○及丙○○二人與甲○○有債務糾紛，於八十七年八月九日二十一
    時許，乙○○駕駛由丙○○向吳全福所承租、車號ＳＶ－三○○○號之自小客車
    ，搭載丙○○，行經臺南市○○路○段東帝士百貨旁時，適遇甲○○亦行經該地
    ，乙○○、丙○○及乙○○之不詳姓名成年友人等計約十人，即基於以強暴方法
    剝奪他人行動自由之共同犯意聯絡，強行將甲○○推入上開自小客車，並令甲○○坐於後座中間，丙○○坐其旁邊而非法剝奪甲○○之行動自由。繼而乙○○駕
    駛上揭自小客車，其餘不詳姓名之六、七人分乘數部機車隨行在後，先將甲○○
    押至前開東帝士百貨公司後方重劃區空地，喝令甲○○交出五千元還債，因其無
    力付款，乙○○及丙○○等人即分持球棒、大鎖、鐵管及酒瓶等物毆打甲○○，
    其餘則在旁助勢或把風。片刻後因甲○○承諾將帶乙○○等人前往他處借錢，乃
    又強令甲○○上車並押其至臺南市中山公園附近處，復因甲○○無法借得款項，
    即又在該處繼續毆打甲○○。繼而又將甲○○押至臺南市○○區○○路一段之安
    中城ＫＴＶ旁僻靜處，再加以毆打，直至同年月十日凌晨三時許，甲○○允諾即
    日籌錢清償，乙○○及丙○○等人始放甲○○離去，並致甲○○受有右顳部頭皮
    裂傷一‧五公分、左食指遠位指骨骨折、二前臂多處挫傷等傷害（傷害部分業經
    撤回告訴）。
二、案經被害人甲○○訴由臺南市警察局第三分局報請臺灣臺南地方法院檢察署檢察
    官偵查起訴。
      理      由
一、訊據上訴人即被告乙○○、丙○○均矢口否認有何妨害自由犯行，被告乙○○辯
    稱：伊未強押告訴人上車，是伊問告訴人五千元何時還，他說要拿手錶去當，結
    果不能當，就說要找朋友借錢。但因去十二佃及各處都借不到錢，伊很生氣，就
    用手打告訴人，並以酒瓶丟渠，丙○○在車上，並沒有打告訴人，而且當時告訴
    坐前座，又如何押他云云。被告丙○○則辯稱：告訴人要乙○○帶渠去向朋友借
    錢，施某才向伊借車，伊不放心才與之同行。伊沒有打告訴人，也沒有押渠上車
    ，在中山公園處乙○○打告訴人時，伊還有下車阻止，其餘時間伊則在車上云云
    。經查：（１）右揭事實業據告訴人於警訊及原審偵審中指陳歷歷，且被告丙○○於警訊時自承確於右揭時日夥同綽號「阿凱」（即被告乙○○）之男子駕車強
    押甲○○至南市○○路○段東帝士旁及安中路一段安中城ＫＴＶ旁毆打成傷等情
    不諱，及被告乙○○於原審審理時供承：因告訴人欠伊五千元，伊向告訴人催討
    ，方去各處借錢，並因借不到錢而毆打告訴人成傷等情（見原審卷第三十八頁）
    無訛，並有診斷證明書一份在卷足稽，堪信告訴人之指訴屬實。（２）又告訴人
    自承確積欠被告乙○○五千元，設若告訴人係自願要求上車到處借錢馬上還債，
    而非被告等人強行押其上車，衡諸常情，則在借錢未果後，被告等人自應就如何
    償債事宜與告訴人加以磋商，豈有於無法借得款項後，毆打告訴人並致其受有上
    述傷害之理？參以本件係告訴人於遭強押上車之際委由原本陪同在側之友人記下
    車號，而於獲釋後報警處理等情，為告訴人於偵訊時陳稱在卷，足見告訴人確係
    受被告等以上開強制手段剝奪其行動自由，而非出自渠本意，迨無疑義。（３）
    再者，被告乙○○於警訊時否認上情而供稱：因甲○○欠丙○○五千元未還，丙○○要討債，所以找伊一起前往，但因甲○○拿手錶要給丙○○質押，丙○○不
    要，而叫甲○○拿到當鋪典當後再還錢，而因錶是假的當不到錢，所以丙○○等
    人就毆打甲○○等語在卷，核與告訴人於偵訊時所指稱：伊是欠阿凱五千元賭債
    ，阿凱叫伊還給丙○○等語相符，及被告丙○○於警訊時亦自承在卷，已如前述
    ，足見被告丙○○與被告乙○○間就上開以非法方法剝奪告訴人甲○○之行動自
    由之犯行確具有犯意聯絡及行為分擔至明。（４）至告訴人於原院審理時雖到庭
    附和被告等上開所辯各情詞，然與其於警、偵訊中所指述之情節未符，且與被告
    等於警訊時所供情節亦相異，顯係雙方和解後迴護之詞，尚無可採。綜上所陳，
    故被告等上開所辯，應係事後畏罪卸責之詞，顯無足採。其等事證明確，犯行均
    堪以認定。
二、核被告乙○○、丙○○以私行拘禁以外之非法方法剝奪告訴人之行動自由，所為
    均係犯刑法第三百零二條第一項之罪。被告二人與其他不詳姓名年籍之成年人間
    有犯意聯絡及行為分擔，為共同正犯。公訴意旨另以被告等前開行為尚屬另行起
    意並犯有傷害罪等語，然被告等係於強押告訴人上車後，因到處借款償債未果，
    乃毆打告訴人成傷，應認渠等之傷害犯行與妨害自由犯行間具有方法結果之牽連
    關係，應為牽連犯。又按告訴乃論之罪，告訴人於第一審辯論終結前得撤回其告
    訴，而告訴經撤回者，應諭知不受理之判決，刑事訴訟法第二百三十八條第一項
    、第三百零三條第三款分別定有明文。查公訴人認被告前開犯行尚觸犯刑法第二
    百七十七條第一項之罪，依刑法第二百八十七條之規定需告訴乃論，茲據告訴人
    於本院審理時撤回告訴，本應依前開規定諭知不受理，惟本院認此部分與被告前
    開有罪部分有牽連犯之裁判上一罪關係，爰不另為不受理之諭知，併此敘明。又
    被告丙○○於八十五年間因違反麻醉藥品管理條例案件，經法院判處有期徒刑六
    月確定，於八十五年十一月二十二日易科罰金執行完畢，此有本院刑案被告全國
    前案紀錄表在卷可稽，其於執行完畢後五年內，再犯本案之罪，係屬累犯，應依
    刑法第四十七條之規定加重其刑。
三、原審認被告二人之罪證明確，因予適用刑法第二十八條、第三百零二條第一項、
    第四十七條，罰金罰鍰提高標準條例第一條前段等規定，並審酌被告等犯罪之動
    機、目的、手段、所生危害、僅因告訴人欠款五千元欲索討債務，即挾多人之勢
    剝奪告訴人自由達數小時、被告等犯罪後態度及就傷害部分已與告訴人達成和解
    ，有和解書一份在卷足稽等一切情狀，分別量處被告乙○○有期徒刑五月；被告
    丙○○有期徒刑四月。本院經核原判決有罪及不另為不受理之諭知部分之認事用
    法或量刑，俱無不合。被告二人上訴意旨空言否認犯罪而指摘原判決有不當之處
    ，均為無理由，應予駁回。
據上論斷：應依刑事訴訟法第三百六十八條，判決如主文。
本案經檢察官蘇南桓到庭執行職務。
中    華    民    國      八十九      年      十二      月      二十六  日
                                  臺灣高等法院臺南分院刑事第一庭
                                      審判長法官  鄭    文    肅
                    法官  楊    明    章
                                            法官  王    浦    傑
右正本證明與原本無異。
如不服本判決，應於判決送達後十日內向本院提出上訴狀，其未敘述理由者並應於提
出上訴狀後十日內向本院補提理由書（應附繕本)。
                                      法院書記官  蔡    振    豐
中    華    民    國      八十九      年      十二      月      二十九  日
附錄法條：
刑法第三百零二條第一項：私行拘禁或以其他非法方法，剝奪人之行動自由者，處五
                        年以下有期徒刑、拘役或三百元以下罰金。


司法院資訊處製作；財團法人民間司法改革基金會備份。
